【裁判字號】    99,司財管,4
【裁判日期】    990222
【裁判案由】    代管財產管理費用
【裁判全文】
臺灣士林地方法院民事裁定             99年度司財管字第4號
聲  請  人  張沐芝律師
上列聲請人請求代管財產管理費用事件，本院裁定如下：
    主  文
聲請駁回。
聲請程序費用由聲請人負擔。
    理  由
一、本件聲請意旨略以：被繼承人甲○○之遺產，經鈞院以97年
    度財管字第92號民事裁定選任聲請人為遺產管理人。被繼承
    人甲○○遺有臺北市○○○路167 巷22號2 樓房屋及其座落
    土地，經債權人聲請拍賣抵押物，正由鈞院以98年度司執康
    字第34469 號訂於99年1 月12日公開拍賣，為儘速就該款項
    參與分配，爰依民法第1183條、第1132條之規定，聲請裁定
    聲請人代管期間之管理費用等語。
二、按遺產管理人得請求報酬，其數額由親屬會議按其勞力及其
    與被繼承人之關係酌定之，民法第1183條固有明文。次按，
    法院處理應經親屬會議處理民法第1183條所定遺產管理人報
    酬之酌定事件時，得調查遺產管理人所為遺產管理事務之繁
    簡及被繼承人之遺產狀況，此觀非訟事件法第167 條準用同
    法第161 條第1 項、第160 條第1 項第3 款規定甚明。是以
    法院酌定遺產管理人之報酬數額時，自應按遺產管理人所付
    出之勞力、管理事務之繁簡、被繼承人之遺產狀況及其與被
    繼承人之關係等情事，予以整體評估而為適當之酌定，並非
    單以被繼承人所遺財產之價值作為計算基準，合先敘明。查
    本件聲請人主張其經本院以97年度財管字第92號裁定指定為
    被繼承人甲○○之遺產管理人後，已依法進行對被繼承人甲
    ○○遺產之保管及公示催告相關事宜等情，業據提出遺產管
    理費用計算表、各項支出費用單據影本等件為證，並經本院
    依職權調閱97年度財管字第92號指定遺產管理人及98年度家
    催字第82號公示催告全案卷核閱無訛，堪信為真正。惟依民
    法第548 條規定，受任人應受報酬者，除契約另有訂定外，
    非於委任關係終止及為明確報告顛末後，不得請求給付。本
    件遺產管理人經法院選任管理被繼承人之遺產，係屬於委任
    契約之法律關係，依上開規定，遺產管理人受委任之事務尚
    未處理完畢前，依委任報酬後付之原則，尚不得請求報酬。
    經本院職權調閱98年度家催字第82號卷宗卷附太平洋日報觀
    之，聲請人對於被繼承人之債權人及受遺贈人所為公示催告
    期限均尚未屆滿，可見遺產管理人職務仍待進行，難謂已執
    行完畢遺產管理人之職務，則聲請人僅以完成一部事務，請
    求本院核定全部之報酬，顯非適當，是聲請人之聲請於法不
    合，應予駁回。至聲請人待日後遺產管理之事務處理完畢或
    將行完了之時，自得再就勞務付出之程度請求相當之報酬金
    額，附此敘明。
三、如不服本裁定，應於裁定送達後10日內，以書狀向本院提出
    抗告狀，並繳納抗告費新臺幣1,000 元。
中    華    民    國    99    年    2     月    22    日
                  家事庭司法事務官

司法院資訊處製作；財團法人民間司法改革基金會備份。
